【裁判字號】    88,保險,3
【裁判日期】    891229
【裁判案由】    給付保險費
【裁判全文】
臺灣高雄地方法院民事判決  八十八年保險字第三號
      原      告    勞工保險局
      法定代理人    郭芳煜
      訴訟代理人    林志龍  律師
      複  代理人    丁○○    .
                    莊孝襄  律師
      被      告    高雄市家具運送職業工會  住高雄市○鎮區○○路二八五號
      法定代理人    丙○○    .
      訴訟代理人    孫志鴻  律師
      複  代理人    甲○○    .
右當事人間給付保險費事件，本院判決如左：
      主    文
被告應給付原告新台幣陸拾玖萬仟伍佰零捌元，及自民國八十七年九月十六日起至
清償前一日止，按日以百分之０‧二計算，最高以保險費金額一倍為限之滯納金。
訴訟費用由被告負擔。
    事    實
甲、原告方面：
一、聲明：求為判決如主文所示。
二、陳述：被告前依勞工保險條例之規定，申請參加勞工保險，被告參加保險後，竟
    未繳交民國八十七年六月份之保險費新台幣（下同）六十九萬三千五百零八元，
    且被告未依規定繳納保險費，應繳納自寬限期滿之翌日即八十七年九月十六日起
    至清償前一日止，按日以百分之０‧二計算，最高以保險費金額一倍為限之滯納
    金，屢向被告催討，均無結果，為此依勞工保險條例第十六條、第十七條之規定
    ，提起本件訴訟。
三、證據：提出勞工保險費暨滯納金欠費清表、詳細計算表、勞工保險局書函、被告
    八十七年六月份被保險人資料各一件為證。
乙、被告方面：
一、聲明：求為判決駁回原告之訴，訴訟費用由原告負擔。
二、陳述：原告計算被告欠繳八十七年六月份之保險費，其中附表一所示之被保險人
    均已申請退保，原告卻將之列入計算保險費，顯有錯誤，但因被告方面目前樓空
    ，無法提出有利之證據證明有疑義之被保險人部分確實有向原告申報退保。
三、證據：提出會員名冊、退保者名單、欠費名單各一件為證。
丙、本院依被告聲請向原告調閱被告八十七年六月份當月保險費計算之詳細資料（包
    括被保險人姓名、人數之名冊及投保薪資等）。
    理    由
甲、程序方面：
    本件原告之法定代理人，於訴訟進行中由乙○○變更為郭芳煜，業據原告提出勞
    工保險局書函一件為證，是應由郭芳煜承受訴訟，合先敘明。
乙、得心證之理由：
一、本件原告主張被告前依勞工保險條例之規定，申請參加勞工保險，被告參加保險
    後，竟未繳交八十七年六月份之保險費六十九萬三千五百零八元，且被告未依規
    定繳納保險費，應繳納自八十七年九月十六日起至清償前一日止，按日以百分之
    ０‧二計算，最高以保險費金額一倍為限之滯納金等情，業據原告提出勞工保險
    費暨滯納金欠費清表、詳細計算表、勞工保險局書函、被告八十七年六月份被保
    險人資料各一件為證，被告對於前開證據及計算保險費方式，除將附表一所示之
    被保險人列入計算保險費有爭執外，其餘並不為爭執，堪認為真實。
二、關於八十七年六月份之被保險人人數，被告雖辯稱：原告計算被告欠繳八十七年
    六月份之保險費，其中附表一所示之被保險人均已申請退保，原告卻將之列入計
    算保險費，顯有錯誤等語，並提出會員名冊、退保者名單、欠費名單各一件為證
    ，然：
  (一)按被告所屬會員為勞工保險條例第六條第一項第七款之無一定雇主或自營作業而
    參加職業工會之被保險人，應以其所屬團體或所屬機構為投保單位，全部參加勞
    工保險為被保人，其勞工保險保險費應按月繳納，自行負擔之保險費，應按月向
    其所屬投保單位繳納，於次月底前繳清，所屬投保單位應於再次月底前，負責彙
    繳保險人，同條例第十六條第二款定有明文。次按符合第六條規定之勞工，各投
    保單位應於其所屬勞工入會、退會之當日，列表通知保險人；其保險效力之開始
    或停止，均自應為通知之當日起算，同條例第十一條前段亦有明文。
  (二)被告所陳有疑義之被保險人名單部分，本院依被告聲請向原告調閱被告八十七年
    六月份當月保險費計算之詳細資料（包括被保險人姓名、人數之名冊及投保薪資
    等），供兩造核對結果，被告僅陳稱：因被告方面目前樓空，無法提出有利之證
    據證明該部分之被保險人，確實有向原告申報退保等語，則被告既無法提出已依
    前開第十一條前段之規定，於其所屬勞工退會之當日，列表通知保險人，是其所
    指有疑義之被保險人之保險效力自無從停止，原告將之列入被保險人名單計算應
    負之保險費，於法相符，而被告對於原告所提之證據及計算保險費方式復未爭執
    ，故應認被告積欠八十七年六月份之保險費為六十九萬三千五百零八元無訛。
三、按投保單位對應繳納之保險費，未依第十六條第一項規定限期繳納者，得寬限十
    五日，如在寬限期間仍未向保險人繳納者，自寬限期滿之翌日起至完納前一日止
    ，每逾一日加徵其應納費額百分之零點二滯納金，但其加徵之滯納金額，以至應
    納費額一倍為限；加徵前項滯納金十五日後仍未繳納者，保險人應就其應繳之保
    險費及滯納金，依法訴追；第六條第一項第七款規定之被保險人，依第十五條規
    定負擔之保險費，應按期送交所屬投保單位彙繳；如逾寬限期間十五日而仍未送
    交者，其投保單位得適用第一項規定，代為加收滯納金彙繳保險人；加徵滯納金
    十五日後仍未繳納者，暫行拒絕給付，同條例十七條第一項、第二項、第四項分
    別定有明文。本件被告依同條例第十六條第二款之規定，其所屬會員之勞工保險
    保險費應按月繳納，自行負擔之保險費，應按月向其所屬投保單位繳納，於次月
    底前繳清，所屬投保單位即被告應於再次月底前，負責彙繳保險人，職是，八十
    七年六月份之保險費，被告最遲應於再次月底即八十七年八月底前繳納，卻未繳
    納，原告自得依同條例第十七條第一項之規定，於寬限十五日期滿之翌日即八十
    七年九月十六日起至完納前一日止，每逾一日加徵其應納費額百分之零點二滯納
    金，但其加徵之滯納金額，以至應納費額一倍為限。
四、綜上，被告積欠八十七年六月份之保險費，逾越寬限期未繳，已如前述，從而原
    告勞工保險條例第十六條、第十七條之規定，請求給付六十九萬三千五百零八元
    ，及自八十七年九月十六日起至清償前一日止，按日以百分之０‧二計算，最高
    以保險費金額一倍為限之滯納金，即屬正當，應予准許。
丙、結論：
    本件原告之訴為有理由，依民事訴訟法第七十八條，判決如主文。
中      華      民      國    八十九    年     十二     月    二十九    日
                              台灣高雄地方法院民事第一庭
~B法  官  郭貞秀
右正本證明與原本無異。
如不服本判決，應於判決送達後二十日內，向本院提出上訴狀。
中      華      民      國    八十九    年     十二     月    二十九    日
~B書記官  胡美儀


司法院資訊處製作；財團法人民間司法改革基金會備份。
